臺灣新北地方法院民事判決
111年度訴字第721號
原      告  簡華儀
被      告  黃廼鈞
            陳文彥
上列當事人間請求返還借款事件，本院於民國111年5月2日言詞
辯論終結，判決如下：
    主  文
一、被告黃廼鈞應給付原告新臺幣（下同）200萬元，及其中150
    萬元自104年7月19日起至清償日止，按週年利率百分之5計
    算之利息。
二、被告陳文彥應給付原告200萬元，及其中150萬元自104年7月
    19日起至清償日止，按週年利率百分之5計算之利息。
三、原告其餘之訴駁回。
四、訴訟費用由被告黃廼鈞負擔4分之1、被告陳文彥負擔4分之1
    ，餘由原告負擔。
五、本判決第一項於原告以66萬元為被告黃廼鈞供擔保後，得假
    執行；如被告黃廼鈞以200萬元為原告供擔保，得免為假執
    行。
六、本判決第二項於原告以66萬元為被告陳文彥供擔保後，得假
    執行；如被告陳文彥以200萬元為原告供擔保，得免為假執
    行。
七、原告其餘假執行之聲請駁回。
    事實及理由
一、原告的主張
（一）被告黃廼鈞、陳文彥（以下合稱被告，分則逕稱姓名）於
      民國102年7月15日以陳文彥購屋需頭期款為由，向原告借
      款新臺幣（下同）300萬元。兩造約定借款日期為102年7
      月18日，清償日為104年7月18日，屆期被告應償還400萬
      元，被告並簽發面額400萬本票（發票日102年7月15日、
      票號TH0000000）予原告。原告已於102年7月17日匯款300
      萬元至被告指定之黃廼鈞帳戶。被告於清償期屆至後，未
      依約清償借款，幾經催討，均無所獲，爰依消費借貸法律
      關係，提起本件訴訟。
（二）聲明：
　  1.黃廼鈞應給付原告400萬元，及自104年7月18日起至清償
      日止，按週年利率百分之5計算之利息。
　  2.陳文彥應給付原告400萬元，及自104年7月18日起至清償
      日止，按週年利率百分之5計算之利息。
　  3.前2項所命給付，如有任一被告已為給付，他被告於給付
      範圍內免其給付義務。
　  4.原告願供擔保，請准宣告假執行。
三、被告的答辯
（一）本件向原告借款者只有黃廼鈞，借款的本金是300萬元，
      約定2年後連本帶利還400萬元。黃廼鈞確實有收到原告交
      付之300萬元，但陳文彥沒有拿到錢。當初被告一起購屋
      ，陳文彥的貸款條件足以支付其應負擔之款項，所以原告
      貸與之300萬元都是黃廼鈞使用，嗣被告將房屋售出，所
      得價金也都由黃廼鈞使用殆盡。
（二）陳文彥聲明請求駁回原告之訴及假執行聲請，且如受不利
      之判決，願供擔保請准宣告免為假執行。　　　
四、本院的判斷
（一）兩造於102年7月15日簽立借款契約，預約被告「2人」於1
      02年7月18日向原告借款300萬元，且應於104年7月18日還
      款400萬元，被告並於102年7月15日「共同」簽發面額400
      萬元之本票予原告，嗣原告於102年7月17日匯款300萬元
      至黃廼鈞帳戶等情，為兩造所不爭，且有借款契約、本票
      、玉山銀行匯款回條可證（本院卷第17至21頁）。足認兩
      造間（包含陳文彥）確有消費借貸之合意，且由陳文彥共
      同簽發本票乙情亦可推知，陳文彥願就兩造間之借款負清
      償之責。另關於借款之原因，兩造均表示係出於購屋需求
      ，且被告亦自承其等確有一起購屋等語，堪認原告匯至黃
      廼鈞帳戶內之300萬元，應係履行兩造間102年7月15日借
      款契約之貸與人義務。至被告取得300萬元借款後實際上
      如何分配運用，乃被告間之內部事項，對兩造間之消費借
      貸法律關係不生影響。是原告主張被告向其借款300萬元
      ，約定於104年7月18日償還400萬元等語，應屬可採；陳
      文彥以其未收到任何借款為由主張其非借款人云云，則非
      有據。
（二）民法第205條之規定於110年7月20日修正施行，修正前約
      定利率上限為週年百分之20，修正後約定利率上限降為週
      年百分之16，超過上限部分之法律效果則由無請求權變更
      為無效。且依民法債編施行法第10條之1規定，修正之民
      法第205條之規定，於民法債編修正施行前約定，而於修
      正施行「後」發生之利息債務，亦適用之。本件兩造約定
      借款300萬元，2年後清償400萬元等情，已認定如前。此
      差額100萬元應係被告借款之對價，法律性質上為利息，
      經換算週年利率為百分之16.67，未逾修正前民法第205條
      所定約定利率上限，且此利息債權發生於該條修正之前，
      依民法債編施行法第10條之1規定，不適用修正後民法第2
      05條之規定。是原告請求被告給付300萬元本金及104年7
      月18日前之100萬元利息，應屬有據。
（三）利息不得滾入原本再生利息，但當事人以書面約定，利息
      遲付逾1年後，經催告而不償還時，債權人得將遲付之利
      息滾入原本者，依其約定；前項規定，如商業上另有習慣
      者，不適用之，民法第207條定有明文。本件原告請求之3
      00萬元本金係以支付金錢為標的，已於104年7月18日屆清
      償期，且兩造未約定104年7月19日後之利息利率，故原告
      請求被告就300萬元本金自遲延始日即104年7月19日起至
      清償日止，按法定利率即週年利率百分之5給付利息，亦
      屬有據；逾此時間範圍之利息請求（即104年7月18日部分
      ），則屬無據。至100萬元利息部分，兩造未約定利息得
      滾入原本再生利息，商業上亦無相關習慣，是原告就100
      萬元利息併請求104年7月18日起算之法定遲延利息，違反
      民法第207條之規定，應屬無據。
（四）數人負同一債務或有同一債權，而其給付可分者，除法律
      另有規定或契約另有訂定外，應各平均分擔或分受之，其
      給付本不可分而變為可分者亦同，民法第271條定有明文
      。至不真正連帶債務，則係指數債務人，以單一目的，本
      於「各別」之發生原因，負其債務，並因其中一債務之履
      行，而他債務亦同歸消滅者而言。本件被告係以同一份借
      款契約一起向原告借款300萬元，應屬共同借款，性質上
      為可分之債。被告既非基於獨立之原因而各自對原告負清
      償同筆借款本息責任，自非不真正連帶債務。另觀諸兩造
      簽立之借款契約，未區分被告各自須負擔之清償數額或比
      例，依民法第271條規定，被告應平均分擔清償責任。是
      原告僅得請求被告各給付「半數」本息，不得以不真正連
      帶方式請求被告清償全額。
五、結論
（一）原告請求黃廼鈞給付原告200萬元，及其中150萬元自104
      年7月19日起至清償日止，按週年利率百分之5計算之利息
      ，並請求陳文彥給付200萬元，及其中150萬元自104年7月
      19日起至清償日止，按週年利率百分之5計算之利息，為
      有理由，應予准許；逾此範圍之請求，則無理由，應予駁
      回。
（二）關於原告勝訴部分，本院依聲請及依職權分別酌定相當之
      擔保金額宣告假執行及免為假執行；至原告敗訴部分，其
      假執行之聲請即失所附麗，應併予駁回。
（三）本件事證已臻明確，兩造其餘攻擊防禦方法及所提證據，
      經本院斟酌後，認均不足以影響本件判決之結果，爰不逐
      一論駁。
（四）訴訟費用負擔之依據為民事訴訟法第79條。
中　　華　　民　　國　 111 　 年　　5 　　月　　23　　日
                  民事第四庭    法　官　林琮欽
以上正本係照原本作成
如對本判決上訴，須於判決送達後20日內向本院提出上訴狀。如
委任律師提起上訴者，應一併繳納上訴審裁判費。
中　　華　　民　　國　　111 　年　　5 　　月　　24　　日
                                書記官　陳威同